【裁判字號】    96,訴,2130
【裁判日期】    970320
【裁判案由】    地價稅
【裁判全文】
臺北高等行政法院判決
                                     96年度訴字第02130號
                              .
原      告  東光育樂股份有限公司
代  表  人  甲○○（董事長）
原      告  乙○○
            丙○○
            丁○○
            戊○○
共      同
訴訟代理人  簡安頓  律師
被      告  新竹縣稅捐稽徵處
代  表  人  己○○處長）住同.
訴訟代理人  庚○○兼送達代收.
            辛○○
            壬○○
上列當事人間因地價稅事件，原告不服新竹縣政府中華民國96年
4 月23日案號：第000000-0號訴願決定，提起行政訴訟。本院判
決如下：
    主  文
原告之訴駁回。
訴訟費用由原告負擔。
    事  實
一、事實概要：緣原告東光育樂股份有限公司（下稱東光公司）
    所有坐落新竹縣寶山鄉○○段新城小段207-1 地號等96筆土
    地、乙○○所有坐落同小段207 地號等223 筆土地、丙○○
    所有坐落同小段230 地號等4 筆土地、丁○○所有坐落同小
    段234 地號等23筆土地、戊○○所有坐落同小段234 地號等
    26筆土地，經被告核定民國（下同）95年地價稅分別為新台
    幣（下同）837,634 元、2,749,547 元、4,906 元、13,259
    元、57,701元。原告等不服，提起復查，經被告96年1 月22
    日新縣稅法字第0950033927號復查決定書駁回；原告仍不服
    ，遂就全部課徵地價稅之土地當中之145 筆土地（如附表所
    示，下稱系爭土地）向新竹縣政府提起訴願，遭訴願決定駁
    回後，遂向本院提起行政訴訟。
二、兩造聲明：
  (一)原告聲明：訴願決定及原處分（即復查決定）均撤銷。
  (二)被告聲明：駁回原告之訴。
三、兩造之爭點：
    系爭已規定地價之非都市土地，是否合於土地稅法第22條規
    定之「依法編定之農業用地」應徵收田賦之要件？
  (一)原告主張之理由：
    1.查本件系爭土地之使用用途業經新竹縣政府編定（92年6
      月24日府地用字第0920067603號函）屬「國土保安林」為
      保育區使用，為兩造所不爭之事實，並非為「高爾夫球場
      使用」。且原告自前手購買系爭土地自始迄今皆未予開墾
      、開發或加工，亦未曾提供作為球場營業用地使用，而始
      終保持現場土地狀況，維持本來原始樹叢、荒草及斜坡狀
      態。惟被告竟未查證系爭土地之客觀使用實情，亦未履勘
      現場，調查系爭土地：(1)有無整地或開發；(2)有無提供球
      場營業或球道之用；(3)有無建造房屋或改變地形；(4)有無
      予以開發；(5)並無開發之土地是否應列入球場營業用地等
      情，以證系爭土地並無變更為國土保安用地之法律上定義
      及功能，而逕認系爭土地係屬營業用地，課徵原告95年度
      地價稅，自非正當，更非適法。
    2.次查被告曾就系爭土地94年及93年課徵地價稅部分駁回復
      查決定書謂：「嗣因該分處（即竹東分處）發現系爭土地
      應依新竹縣政府92年6 月24日府地用字第0920067603號函
      ，限依其高爾夫球場開發計劃作為保育區○○道○道路使
      用，已非屬上開法條之農業用地，依財政部68年6 月25日
      台財稅第34217 號函釋規定，仍應課徵地價稅，補徵系爭
      土地93年地價稅」云云。惟查就上陳新竹縣政府謂系爭土
      地供高爾夫球場開發計劃作為球道及道路使用之情形而言
      ，原告並無將系爭土地加以開發或作球道之用，更無作為
      道路或營業之用，並已變更編定用地用途為國土保安地，
      在未塗銷「國土保安地之編定」用地前，國土保安地之法
      律定義效力仍然有效存在，依土地法之登記具有對世之絕
      對效力，亦即應屬農業用地，故系爭土地現仍應受國土保
      安地之保護，並非「一般土地」。又被告以財政部68年6
      月25日第34217 號函釋，須課徵地價稅云云，惟「國土保
      安地」用地效力並未消滅或失其效力，因此被告不但誤解
      本件系爭土地已登錄為國土保安用地，而竟曲解為屬於一
      般土地，列為課徵地價稅之標的，即與國土保安用地之定
      義及土地謄本上所載土地使用類別之用途牴觸，於法未合
      ；復查決定書所載理由亦未舉證系爭土地已開發為球道或
      道路之用之證據及核定為高爾夫球場用地之詳細計算面積
      及資料，從而，被告難能謂無舉證以實其說。
    3.所謂「國土保安用地」，依法律規定並非課徵一般地價稅
      之土地，因法律包括土地稅法及其施行細則皆無明文規定
      「國土保安用地」應予課徵地價稅。
      (1)按系爭土地為「國土保安用地」，依法於93年9 月6 日
        奉新竹縣政府以府地用字第0930113264號函編定為「國
        土保安用地」，並業已於土地登記簿辦畢登記，將此原
        始林地帶土地地目及用途登記為「國土保安用地」在案
        ，此項事實亦為被告不爭之事實，由原告檢附之土地謄
        本及該謄本上將此土地登記編定之字號及年月日明確記
        載可稽。
      (2)編訂為「國土保安用地」之土地，其土地用途等皆受有
        嚴格限制，禁止所有人私人或他人加以開發或變更原來
        之地貌地形，此在原告提出新竹縣政府申請開發之詳細
        計畫書內已具體明確列入書面說明，系爭土地部分不予
        開發為球場用途，有該書面計畫書可稽。被告對此書面
        證據亦未曾爭執，尤其原告所檢附經新竹縣政府加蓋公
        印之開發計畫書所載內容，皆不予否認其真正。
    4.依中央法規標準法（下稱標準法）規定，本件「國土保安
      用地」並無法律規定應予課徵地價稅之明文，亦即課徵本
      件地價稅違背法律，違法課徵，當應予以廢棄原決定。
      (1)查標準法第5 條規定：「左列事項應以法律定之：……
        二、關於人民之權利、義務者。」地價稅乃屬人民之義
        務事項，參照憲法第19條：「人民有依法律納稅之義務
        」。而因本件地價稅依上述規定（包括標準法及憲法第
        19條），皆無法律明文規定應予課徵地價稅，無法律規
        定責令原告負擔地價稅之義務，其違法性至為明顯。
      (2)又依標準法第6 條規定：「應以法律規定之事項，不得
        以命令定之。」，而課徵地價稅乃屬同法第5 條所規定
        應以法律訂定之事項，但被告無法律規定而速以命令或
        解釋，課諸人民之繳稅義務，顯非合法。從而，原告依
        法當不應負此繳納地價稅之義務。
    5.憲法第19條規定：「人民有依法律納稅之義務」此乃指「
      租稅法律主義」，被告所為課徵系爭地價稅之決定，乃違
      背上述憲法第19條之規定租稅法律主義，亦與憲法保障財
      產權旨趣及法律保留原則有違。被告原決定所持見解之依
      據內政部等函釋，亦違反上陳情形，欠缺法律規定而片面
      決定原告負此繳稅義務，自有未洽。
    6.依照土地稅法施行細則第1 條明定本細則依土地稅法第58
      條之規定訂定之，但施行細則並無授權內政部、財政部等
      行政機關可以函釋創設人民之繳稅義務，而違反租稅法律
      主義之規定。又自同施行細則所訂定條文中，即第58條、
      第59條所規定不得課徵「土地增值稅」部分，就「農業用
      地作農業使用證明」之其意義及法律上效力，乃明訂為免
      稅之必備要件，因此各該條條文皆明確訂定須取得「農業
      用地作農業使用證明」始能予免課徵稅負，原告依此法律
      規定及施行細則前後對照整體立法精神及條文用語而解釋
      ，系爭土地因非供球場營業之用，始能取得「農業用地作
      農業使用證明」為原告起訴主要理由之一，賜請明察。
    7.末查系爭土地係坐落球場外圍周邊之原始林地帶，自始迄
      今皆未改變地形、開發利用、建造房屋或作其他措施之用
      ，並經新竹縣政府93年9 月6 日府地用字第0930113264號
      函編定為不得開發之「國土保安用地」，亦曾奉竹東地政
      事務所93年9 月7 日東地所行華字第0930005414號函檢附
      93年依法改徵田賦，此項改徵田賦之根據，並非全然無據
      ，其課徵田賦之合理性及合法性，並無不當或違法。但被
      告又於94年5 月24日通知原告等任意將課徵田賦變更補徵
      地價稅差額。惟查被告始終未敘明其「法律」依據，且土
      地稅及同法施行細則皆無訂定系爭土地「國土保安用地」
      亦應課徵地價明文規定。因此，由此可知被告所為決定，
      所以發生課徵田賦否﹖地價稅否﹖前後不一致者，其因在
      於人民之義務欠缺法律規定所為結果，其違法性亦甚明顯
      。
  (二)被告主張之理由：
    1.按土地稅法第10條第1 項第1 款規定：「本法所稱農業用
      地，指非都巿土地或都巿土地農業區、保護區範圍內土地
      ，依法供下列使用者︰一、供農作、森林、養殖、畜牧及
      保育使用者。」第14條規定：「已規定地價之土地，除依
      第22條規定課徵田賦者外，應課徵地價稅。」第18條第1
      項第2 款規定：「供左列事業直接使用之土地，按千分之
      十計徵地價稅。但未按目的事業主管機關核定規劃使用者
      ，不適用之：……二、私立公園、動物園、體育場所用地
      。」第22條第1 項規定：「非都市土地依法編定之農業用
      地或未規定地價者，徵收田賦。」第41條第1 項規定：「
      依第17條及第18條規定，得適用特別稅率之用地，土地所
      有權人應於每年（期）地價稅開徵40日前提出申請，逾期
      申請者，自申請之次年期開始適用。」同法施行細則第13
      條第3 款規定：「依本法第18條第1 項特別稅率計徵地價
      稅之土地，指左列各款土地經按目的事業主管機關核定規
      劃使用者：……三、私立公園、動物園、體育場所用地：
      為經目的事業主管機關核准設立之私立公園、動物園及體
      育場所使用範圍內之土地。」第14條第1 項第2 款規定：
      「土地所有權人，申請適用本法第18條特別稅率計徵地價
      稅者，應填具申請書，並依左列規定，向主管稽徵機關申
      請核定之：……二、其他按特別稅率計徵地價稅之土地：
      應檢附目的事業主管機關核准或行政院專案核准之有關文
      件及使用計畫書圖或組織設立章程或建築改良物證明文件
      。」第21條第1 項規定：「本法第22條第1 項所稱非都市
      土地依法編定之農業用地，指依區域計畫法編定為農牧用
      地、林業用地、養殖用地、鹽業用地、水利用地、生態保
      護用地、國土保安用地及國家公園區內由國家公園管理機
      關會同有關機關認定合於上述規定之土地。」
      又財政部68年6 月25日台財稅第34217 號函釋規定：「關
      於高爾夫球場用地應如何課徵土地稅乙案，經本部邀請內
      政部、省市財政廳局等有關機關開會研商，並獲致結論如
      下，希依會商結論辦理：．．．（二）高爾夫球場用地，
      如屬土地稅法第22條各款規定之土地，可否認為『仍作農
      業使用』課徵田賦？結論：依據內政部68/07/31台內地字
      第17003 、19295 號函復意見，認為高爾夫球場既屬體育
      館場，實際上已不作農業生產使用，不應視為農業用地，
      故高爾夫球場用地，除屬土地稅法第22條第1 項第7 款（
      編者註：現行法第22條第1 項）『非都市土地未規定地價
      者』外，其屬已規定地價之土地者，仍應課徵地價稅。」
      。再按高爾夫球場管理規則第2 條第1 項規定：「本規則
      所稱高爾夫球場，係指設有發球區○○○○○道、球洞區
      之球場與其附屬建築物及設施。」第3 條第1 項規定：「
      本規則之主管機關：在中央為行政院體育委員會；在直轄
      市為直轄市政府；在縣（市）為縣（市）政府。本規則所
      定事項，涉及目的事業主管機關職掌者，由主管機關會同
      各目的事業主管機關辦理。前項中央主管機關及目的事業
      主管機關權責劃分如左：一、行政院體育委員會：主管球
      場之體育設施、活動與籌設、開放使用之許可及撤銷等相
      關事項。二、內政部：主管球場土地使用編定、球場開發
      計畫、建築管理等相關事項。三、國防部：主管球場涉及
      國防軍事安全等相關事項。四、財政部：主管球場使用國
      有土地及稅捐徵課等相關事項。五、經濟部：主管球場涉
      及水利、電力設施、礦區及球場營利事業登記等相關事項
      。六、行政院農業委員會：主管球場水土保持、使用林地
      、農地及農藥等相關事項。七、行政院環境保護署：主管
      球場環境保護、環境影響評估及水源水質保護等相關事項
      。」末按內政部88年9 月28日內政部台88內營字第887472
      9 號函公布之「非都市土地開發審議規範」總編第21點及
      高爾夫球場專編第2 點分別規定：「列為不可開發區及保
      育區者，應編定為國土保安用地，嗣後不得再申請開發，
      亦不得列為其他開發申請案件之開發基地。」、「保育區
      面積，不得小於扣除不可開發區面積後之剩餘基地面積的
      25% ；且70% 的保育區應維持原始之地形面貌，不得變更
      地形。」
    2.查系爭土地原即按一般用地稅率課徵地價稅，嗣經新竹縣
      政府93年9 月6 日府地用字第0930113264號函核准變更編
      定為特定專用區國土保安用地，被告所屬竹東分處遂據新
      竹縣竹東地政事務所93年9 月7 日東地所行華字第093000
      5414號函檢附新竹縣寶山鄉○○段新城小段及柑子崎小段
      非都市土地使用編定清冊，將系爭土地自93年起改課徵田
      賦。嗣因竹東分處發現系爭土地應依新竹縣政府92年6 月
      24日府地用字第0920067603號函限依其高爾夫球場開發計
      畫作為保育區使用，已非屬上開法條之農業用地，依財政
      部68年6 月25日台財稅第34217 號函釋規定，仍應課徵地
      價稅，竹東分處遂於94年5 月間補徵系爭土地93年地價稅
      差額，並據以核定原告等94年及95年地價稅。
    3.按高爾夫球場管理規則第2 條第1 項所稱高爾夫球場，係
      指設有發球區○○○○○道、球洞區之球場與其附屬建築
      物及設施。查原告東光公司為高爾夫球場使用，申請將原
      告等所有「寶山高爾夫球場」範圍土地，變更編定為特定
      專用區之國土保安用地、遊憩用地、交通用地及特定目的
      事業用地，係因該高爾夫球場之開發案必須依內政部訂定
      之「非都市土地開發審議規範」總編第21點及高爾夫球場
      專編第2 點規定辦理，該案業經內政部89年10月24日台內
      營字第8984686 號函同意開發計畫許可後，依「非都市土
      地使用管制規則」變更編定，且系爭土地確係坐落在新竹
      縣寶山鄉新城村寶山高爾夫球場範圍線內，有新竹縣政府
      95年3 月16日府地用字第0950033647號函檢附之92年6 月
      6 日府地用字第0920059404號函及原告東光公司於92年3
      月20日非都市土地編定變更申請書暨寶山高爾夫球場變更
      編定計畫圖、地籍圖、配置圖（土地使用計畫圖）影本附
      卷可稽，此亦為原告等於復查申請書中所自承，原告等於
      補徵93年地價稅事件上訴狀中（96年訴第913 號）亦提及
      系爭土地係在球道邊圍之林木。又寶山高爾夫球場網頁介
      紹「寶山高爾夫球場，是全長超過7007碼，全球場18洞標
      準桿72桿的標準球場，於83年開發，86年12月開始營運…
      …」，而原告東光公司寶山營業所於86年9 月24日申請設
      立營業稅稅籍，經營寶山高爾夫球場，並於86年10月1 日
      向被告所屬竹東分處辦理娛樂稅稅籍登記，自86年10月起
      代徵報繳娛樂稅，有「娛樂稅稅籍管理查詢作業」及「娛
      樂稅徵銷檔查詢畫面」影本附卷可稽。足證系爭土地雖為
      國土保安用地，本質仍為高爾夫球場營運使用範圍內之用
      地，係為球場營運使用，顯非以農業經營為目的，自不應
      視為農業用地，而應課徵地價稅。
    4.原告雖一再以系爭土地並無提供作為高爾夫球場球道或場
      內道路，仍保持原地形地貌，而主張應課徵田賦，惟查系
      爭土地未予開發保持原貌之原由，乃因上揭內政部訂定之
      「非都市土地開發審議規範」總編第21點及高爾夫球場專
      編第2 點之強制規定所致，亦即申請作為高爾夫球場範圍
      之土地，必需保留一定面積比例之土地作為保育區，且應
      維持原始地形地貌，而高爾夫球場範圍內用地，本質上係
      供球友、遊客使用、瀏覽、休憩之用，如高爾夫球場未依
      前揭內政部訂定之「非都市土地開發審議規範」保留一定
      比例之原始林貌，不僅不能獲得開發之許可，也不會具有
      高爾夫球場之性質。故系爭土地既為寶山高爾夫球場營運
      所必要，且實際上亦係供高爾夫球場使用，自86年即有營
      業之事實，雖保持原始林貌並具有土地稅法施行細則第21
      條第1 項規定之使用分區類別，惟其本質仍為高爾夫球場
      營業範圍內之土地，為球場營業使用，不符合土地稅法第
      10條第1 項第1 款規定「供農作、森林、養殖、畜牧及保
      育使用者」，自不應視為農業用地，且其屬已規定地價之
      土地，自無土地稅法第22條第1 項規定課徵田賦之適用，
      依同法第14條及主管球場稅捐徵課之中央主管機關財政部
      68年6 月25日台財稅第34217 號函釋（參見財政部稅制委
      員會92年12月編印之土地稅法令彙編第34頁）規定應課徵
      地價稅，原告等所訴，顯係誤解法令。又寶山高爾夫球場
      如經按目的事業主管機關行政院體育委員會核定規劃使用
      ，原告等自可填具申請書檢附核准之有關證明文件，於每
      年（期）地價稅開徵40日前提出申請適用土地稅法第18條
      規定按特別稅率千分之10計徵地價稅，併予敘明。是原告
      等仍執前詞再事淆責，自非法之所許，故原核定揆諸前揭
      法條及財政部函釋規定並無不合，被告復查決定及新竹縣
      政府訴願決定遞予維持，亦無不當，謹請賜為駁回原告之
      訴之判決。
    5.另原告等不服被告補徵渠等系爭土地93年地價稅差額及不
      服核定94年地價稅，亦提起行政救濟，業經鈞院分別以95
      年12月7 日95年訴字第913 號判決及96年3 月22日95年度
      訴字第2028號判決駁回，併予陳明。
    6.系爭土地屬於非都市土地中之「特定專用區」的「國土保
      安用地」，不是保護區，使用分區的證明見原處分卷第74
      -105頁，土地使用分區清冊見原處分卷內第107-136 頁（
      包括非系爭土地在內）。
      理  由
一、本件訴訟程序進行中，被告之代表人已由余秋村變更為己○
    ○，此有財政部97年1 月16日台財稅字第09704508470 號令
    在卷可按，茲由新任代表人具狀聲明承受訴訟，核無不合，
    應予准許。
二、原告起訴主張：系爭145 筆土地固均在寶山高爾夫球場範圍
    線內，惟業經依法於93年9 月6 日奉新竹縣政府以府地用字
    第0930113264號函編定為「國土保安用地」，並辦畢登記，
    且保持原貌未予開發，屬土地稅法第22條第1 項所稱「非都
    市土地依法編定之農業用地」，應徵收田賦，而不應課徵地
    價稅，原處分顯有違誤，為此訴請如聲明所示云云。
三、被告則以：系爭土地雖經編定為國土保安用地，惟其在寶山
    高爾夫球場營運使用範圍內，本質上仍為球場營運使用，顯
    非以農業經營為目的，自不應視為農業用地，而課徵田賦；
    至系爭土地仍保持原地形地貌，乃因內政部訂定之「非都市
    土地開發審議規範」總編第21點及高爾夫球場專編第2 點之
    強制規定所致，原處分並無違誤等語置辯，求為駁回原告之
    訴。
四、本件兩造不爭以下之事實，並有如下之證據在卷可稽，堪認
    為真實：
  (一)系爭土地坐落在寶山高爾夫球場範圍線內，原經編定為農牧
    用地、交通用地及林業用地等情，此有原告東光公司92年3
    月20日非都市土地編定變更申請書暨寶山高爾夫球場變更編
    定計畫圖、配置圖（土地使用計畫圖）在原處分卷頁1 及15
    1-160 。
  (二)系爭土地經上開申請後，新竹縣政府於92年6 月6 日府地用
    字第0920059404號函同意辦理變更編定，又使用分區變更為
    特定專用區部分，亦經新竹縣政府報請內政部同意變更在案
    ，此分別有新竹縣政府於92年6 月24日府地用字第09200676
    03號函在原處分卷頁161-163。
五、按土地稅法第22條第1 項規定：「非都市土地依法編定之農
    業用地……者，徵收田賦。」第14條規定：「已規定地價之
    土地，除依第22條規定課徵田賦者外，應課徵地價稅。」是
    本件之爭執，在於系爭已規定地價之非都市土地，是否另尚
    合於上開「依法編定之農業用地」應徵收田賦之要件？
六、經查：
  (一)就系爭「依法編定之農業用地」要件中，關於「依法編定」
    部分，土地稅法施行細則第21條第1 項規定：「本法第22條
    第1 項所稱非都市土地依法編定之農業用地，指依區域計畫
    法編定為農牧用地、林業用地、養殖用地、鹽業用地、水利
    用地、生態保護用地、國土保安用地及國家公園區內由國家
    公園管理機關會同有關機關認定合於上述規定之土地。」核
    未牴觸母法，被告據以適用，於法並無不合。
  (二)又就系爭「依法編定之農業用地」要件，另關於「農業用地
    」部分，依土地稅法第10條第1 項第1 款規定：「本法所稱
    農業用地，指非都巿土地或都巿土地農業區、保護區範圍內
    土地，依法供下列使用者︰一、供農作、森林、養殖、畜牧
    及保育使用者。」是系爭土地是否合於「依法編定之農業用
    地」要件中「農業用地」要件，端視系爭土地是否「供農作
    、森林、養殖、畜牧及保育使用」？
  (三)查按高爾夫球場管理規則第2 條第1 項規定：「本規則所稱
    高爾夫球場，係指設有發球區○○○○○道、球洞區之球場
    與其附屬建築物及設施。」又按內政部發布之「非都市土地
    開發審議規範」總編第17 點 規定：「基地開發應保育與利
    用並重，並應依下列原則，於基地內劃設必要之保育區，以
    維持基地自然淨化空氣、涵養水源、平衡生態之功能……」
    第19點規定：「列為不可開發區及保育區者，應編定為國土
    保安用地，嗣後不得再申請開發，亦不得列為其他開發申請
    案件之開發基地。」第二編高爾夫球場第2 點規定：「保育
    區面積，不得小於扣除不可開發區面積後之剩餘基地面積的
    25% ；且70 %的保育區應維持原始之地形面貌，不得變更地
    形。」由以上規定可知，申請作為高爾夫球場範圍之土地，
    必須保留一定面積比例之土地作為保育區，且應維持原始地
    形地貌。
  (四)又按土地稅法第18條第1 項第2 款規定：「供左列事業直接
    使用之土地，按千分之十計徵地價稅。但未按目的事業主管
    機關核定規劃使用者，不適用之：……二、私立公園、動物
    園、體育場所用地。」同法施行細則第13條第3 款規定：「
    依本法第18條第1 項特別稅率計徵地價稅之土地，指左列各
    款土地經按目的事業主管機關核定規劃使用者：……三、私
    立公園、動物園、體育場所用地：為經目的事業主管機關核
    准設立之私立公園、動物園及體育場所使用範圍內之土地。
    」第14條第1 項第2 款規定：「土地所有權人，申請適用本
    法第18條特別稅率計徵地價稅者，應填具申請書，並依左列
    規定，向主管稽徵機關申請核定之：……二、其他按特別稅
    率計徵地價稅之土地：應檢附目的事業主管機關核准或行政
    院專案核准之有關文件及使用計畫書圖或組織設立章程或建
    築改良物證明文件。」是系爭土地既在高爾夫球場營業範圍
    內，縱依(三)所述之諸規定，須設保育區，且應編定為國土保
    安用地，論其性質自應屬於土地稅法第18條第1 項第2 款所
    稱之「體育場所用地」，而非屬土地稅法第10條第1 項第1
    款規定「供農作、森林、養殖、畜牧及保育使用者」。是以
    被告援用財政部68年6 月25日台財稅第34217 號函釋規定：
    「關於高爾夫球場用地應如何課徵土地稅乙案，經本部邀請
    內政部、省市財政廳局等有關機關開會研商，並獲致結論如
    下，希依會商結論辦理：．．．（二）高爾夫球場用地，如
    屬土地稅法第22條各款規定之土地，可否認為『仍作農業使
    用』課徵田賦？結論：依據內政部68/07/31台內地字第1700
    3 、19295 號函復意見，認為高爾夫球場既屬體育館場，實
    際上已不作農業生產使用，不應視為農業用地，故高爾夫球
    場用地，除屬土地稅法第22條第1 項第7 款（編者註：現行
    法第22條第1 項）『非都市土地未規定地價者』外，其屬已
    規定地價之土地者，仍應課徵地價稅。」認定系爭土地不應
    課徵田賦，而應課徵地價稅，於法洵屬有據。
  (五)至原告主張以下各節，均非可採，茲說明如下：
    1.按土地法第43條固規定：「依本法所為之登記，有絕對效
      力。」惟按上開規定之絕對效力，係就對於第三人之關係
      而言，故第三人信賴登記而取得土地權利時，不因登記之
      無效或撤銷而被追奪之謂也（最高法院48年度判字第72號
      判例參照）；查本件原告所爭執者，係系爭土地經登記使
      用地類別為「國土保安用地」是否即該當於土地稅法第22
      條所規定之「依法編定之農業用地」，本件完全不涉及第
      三人信賴土地登記而取得土地權利時應如何保護之問題，
      原告指摘被告違反上開規定之絕對效力，純屬不諳法令所
      致。
    2.按依憲法第19條規定之租稅法律主義及中央法規標準法第
      5 條規定：「左列事項應以法律定之：……二、關於人民
      之權利、義務者。」課徵人民稅捐，自應以法律明文規定
      者為限。查土地稅法第22條第1 項規定：「非都市土地依
      法編定之農業用地……者，徵收田賦。」及第14條規定：
      「已規定地價之土地，除依第22條規定課徵田賦者外，應
      課徵地價稅。」是上開2 法律規定，已明文揭示已規定地
      價之非都市土地，除有該法第22條之例外得課徵田賦之情
      事外，皆應課徵地價稅，而本件系爭土地，依前揭說明，
      既於該法第22條應課徵田賦之「農業用地」的要件不合，
      ，依該法第14條之規定，自應課徵地價稅，並無違反租稅
      法律主義或法律保留原則之情事。
七、綜上所述，原告之主張，均無可採，被告所為之補徵95年度
    地價稅之核定，認事用法並無違誤，復查決定及訴願決定遞
    予維持，亦無不合，原告訴請撤銷，為無理由，應予駁回。
據上論結，本件原告之訴為無理由，爰依行政訴訟法第98條第1
項前段、第104條、民事訴訟法第85條第1項前段，判決如主文。
中    華    民    國    97    年    3     月    20    日
                    臺北高等行政法院第五庭
                              審判長法  官  張瓊文
                                    法  官  蕭忠仁
                                    法  官  王碧芳
上為正本係照原本作成。
如不服本判決，應於送達後20日內向本院提出上訴狀並表明上訴
理由，如於本判決宣示後送達前提起上訴者，應於判決送達後20
日內補提上訴理由書（須按他造人數附繕本）。
中    華    民    國    97    年    3     月    21    日
                                    書記官  徐子嵐


司法院資訊處製作；財團法人民間司法改革基金會備份。
